【裁判字號】    89,上訴,2229
【裁判日期】    891020
【裁判案由】    偽造文書等
【裁判全文】
臺灣高等法院臺中分院刑事判決              民國八十九年度上訴字第二二二九號
    上  訴  人
    即  被  告  丙○○
右上訴人因偽造文書等案件，不服臺灣臺中地方法院中華民國八十九年十月二十日第
一審判決（民國八十九年度訴字第一八五六號，起訴案號：臺灣臺中地方法院檢察署
民國八十九年度偵字第一二四○一號），提起上訴，本院判決如左：
    主  文
上訴駁回。
    事  實
一、丙○○自民國（下同）八十八年三月間起，以不詳之方式取得盜拷之中華電信股
    份有限公司（以下簡稱中華電信公司）南台中營運處門號000000000號
    （原申請租用戶：甲○○）行動電話一支，而基於意圖為自己不法利益之概括犯
    意，明知其持有之該支行動電話係盜拷他人內碼及序號之門號，竟以無線方式，
    連續盜用甲○○上開向中華電信公司租用之通信設備，與廖盈貞持有00－00
    00000、0000－000000、及陳宗明持有0000－000000
    等號行動電話通話，獲得免付通話費之財產上不法利益約新台幣（下同）四萬五
    千元及通訊便利之不法利益，足以生甲○○受有需負擔額外電話費之損害，並干
    擾足以損害中華電信公司電話事業之正常經營發展。迨至八十八年六月間，甲○
    ○因發現其上開租用門號之電話費異常增加，向中華電信公司提出申訴後，為內
    政部警政署電信警察隊第二中隊查悉上情。
二、案經交通部電信總局移送台灣台中地方法院檢察署檢察官偵查起訴。
    理  由
一、訊據上訴人即被告丙○○（以下稱被告）固坦承於前述期間使用門號00000
    0000之行動電話對外通話，惟矢口否認右開犯行，辯稱：「伊前於八十六年
    二月間在台中工業區附近工作時，一位真實姓名、年籍不詳綽號『大胖』之同仁
    ，提供該支行動電話供其工作上聯繫之用，並稱將負擔通話費」，被告就該行動
    電話係盜拷他人內碼及序號之門號乙節，毫無所悉，並自八十八年三月間起始用
    以對外通話，僅使用二個多月而已，至於『大胖』已不知去向等語。經查：
  (一)右開事實業據被害人甲○○於電信警察隊第二中隊警訊中指訴綦詳，核與被告通
    話之證人廖盈貞、陳宗明分別於電信警察隊第二中隊偵訊中所證述之情節相符，
    並有被害人甲○○填具行動電話費申告聯單影本一份及中華電信公司00000
    0000號行動電話之通聯紀錄表一份在卷足憑，被告於前述期間內使用該門號
    之電信設備對外通話之事實，堪以認定。
  (二)查被告自稱向綽號「大胖」者取得一支來路不明之行動電話，不知該門號之真正
    持用人，亦無須負擔通話費，在短短二個多月內，密集使用達數萬元之通話費，
    然後不再使用，以此種現象衡諸日常生活經驗法則，被告顯然明知此係盜拷他人
    門號之行動電話。雖被告辯稱：該行動電話來自「大胖」之成年男子，且「大胖
    」願負責通話費，惟觀諸被告之通話費達數萬元，即難置信所辯屬實；被告復不
    能指出「大胖」之真實年籍、身分、住址等項供查證，即有杜撰之嫌，應認所辯
    不足採信。
  (三)綜合前述，本件事證明確，被告連續盜用盜拷被害人甲○○行動電話門號設備通
    信之犯行，足堪認定。
二、查被告行為後，電信法已於八十八年十一月三日修正公布施行，同年月五日生效
    ，其中第五十六條第一項之法定刑由五年以下有期徒刑、拘役或科或併科新臺幣
    十五萬元以下罰金修正為五年以下有期徒刑，得併科新臺幣一百五十萬元以下罰
    金，新舊法比較結果，以舊法有利於被告，依刑法第二條第一項但書之規定，應
    適用八十八年十一月三日修正公布施行，同年月五日生效前之電信法。按盜用盜
    拷之行動電話，而得免付電話費之財產上不法利益者，由於行動電話手機（話機
    ）之電子序號及內碼等，係手機製造商及行動電話通信業者（如中華電信公司等
    ）方有權（或授權他人）製作，將之輸錄於行動電話手機之電腦電磁紀錄內，供
    行動電話通信業者之電腦網路交換控制中心比對查核，以決定是否准許該手機使
    用者通信之用。合於永續狀態中表示一定用意證明之刑法文書概念，自屬刑法第
    二百二十條第二項（修正前之第二百二十條）、第二百十條之準私文書。故苟有
    盜用盜拷之行動電話者，即已觸犯刑法第二百十六條、第二百二十條第二項、第
    二百十條之行使偽造準私文書罪。而電信法第五十六條第一項之罪，以意圖為自
    己或第三人不法之利益，使用有線、無線或其他電磁方式，盜接或盜用他人電信
    設備通信者為要件，本罪之處罰詐得免繳電信通信費用之不法利益規定乃刑法詐
    欺得利罪之特別法，依特別法優於普通法之原則，自毋庸再論以刑法詐欺得利罪
    。是核被告所為係觸犯刑法第二百十六條、第二百二十條第二項、第二百十條之
    行使偽造準私文書罪及修正前電信法第五十六條第一項之以無線方法盜用他人電
    信設備通信等罪。被告以一行為觸犯行使偽造準私文書罪及修正前電信法第五十
    六條第一項之罪，構成想像競合犯，應從一重依行使偽造準私文書罪論處（參照
    最高法院八十八年一月十九日八十八年度第一次刑事庭會議決議）。被告先後多
    次盜用盜拷行動電話之犯行，時間緊接，所犯係犯罪構成要件相同之罪，顯係基
    於概括犯意為之，為連續犯，依刑法第五十六條之規定，論以一罪，並加重其刑
    。原審法院審酌被告為圖免付通話費之不法利益，對該門號原使用權人造成之困
    擾及電信事業之干擾非輕，惟其尚知與被害人甲○○達成和解，賠償所盜打之通
    話費四萬五千元，有和解書一份在卷可憑，非無悔意，暨其犯罪之手段、方法、
    犯後態度等一切情狀，適用八十八年十一月五日生效修正前電信法第五十六條第
    一項，刑法第十一條前段、第二條第一項但書、第五十六條，第二百十六條，第
    二百二十條第二項，第二百十條，第五十五條之規定，判決被告連續行使偽造私
    文書足以生損害於公眾及他人罪，量處有期徒刑肆月。認事用法，經核均無不合
    ，量刑亦屬適當，被告上訴意旨：因與被害人甲○○成立和解賠償四萬五千元，
    請判決緩刑自新等語，惟查被告八十七年間曾犯常業詐欺罪，經臺灣臺中地方法
    院八十七年度訴字第一○八六號判處有期徒刑三年，現上訴本院八十九年上訴字
    第一一九、一二○號審理中，本件自不宜宣告緩刑，是被告上訴，經核非有理由
    ，應予駁回。
三、據上論結：應依刑事訴訟法第三百六十八條，判決如主文。
本案經檢察官乙○○到庭執行職務。
中      華      民      國    八十九      年    十二      月    二十七  日
                              臺灣高等法院臺中分院刑事第三庭
                                    審判長法  官  方  艤  駐
                                          法  官  廖  柏  基
                                          法  官  胡  忠  文
右正本證明與原本無異。
如不服本判決應於收受送達後十日內向本院提出上訴書狀，其未敘述上訴之理由者並
得於提起上訴後十日內向本院補提理由書（均須按他造當事人之人數附繕本）。
                                          書記官  陳  曉  青
中      華      民      國    八十九      年    十二      月   二十八   日
附錄本案論罪科刑法條
刑法第二百十條：
偽造、變造私文書，足以生損害於公眾或他人者，處五年以下有期徒刑。
刑法第二百十六條：
行使第二百十條至第二百十五條之文書者，依偽造、變造文書或登載不實事項或使登
載不實事項之規定處斷。
刑法第二百二十條：
在紙上或物品上之文字、符號、圖畫、照像，依習慣或特約，足以為表示其用意之證
明者，關於本章及本章以外各罪，以文書論。
錄音、錄影或電磁紀錄，藉機器或電腦之處理所顯示之聲音、影像或符號，足以為表
示其用意之證明者，亦同。
稱電磁紀錄，指以電子、磁性或其他無法以人之知覺直接認識之方式所製成之紀錄，
而供電腦處理之用者。
                                                                        Ｋ


司法院資訊處製作；財團法人民間司法改革基金會備份。
